【裁判字號】    99,法,14
【裁判日期】    990430
【裁判案由】    選任臨時管理人等
【裁判全文】
臺灣板橋地方法院民事裁定                99年度法字第14號
聲  請  人  讚暉有限公司
法定代理人  丙○○
訴訟代理人  乙○○
聲請人聲請選任相對人羅莎食品有限公司臨時管理人事件，本院
裁定如下：
    主  文
聲請駁回。
聲請程序費用新臺幣壹仟元由聲請人負擔。
    理  由
一、本件聲請意旨略以：本院前於97年抗字第122 號選任甲○○
    會計師為羅莎食品股份有限公司之臨時管理人，迄今已逾1
    年多，惟臨時管理人李煥圭以前任負責人鄭新豊未移交股東
    名簿為由，拒不召集股東臨時會改選董事、監察人，並意圖
    與林顯能把持公司，顯見羅莎食品股份有限公司之臨時管理
    人甲○○有不利於公司之行為，致董事會迄未組成，造成公
    司無法正常運作。又臨時管理人甲○○為一會計師，曾為大
    仲旺事業股份有限公司、揚軒科技股份有限公司查核簽證資
    產負債表及股款繳納明細，然上開公司負責人實際上並未收
    取股款，然申請文件卻表明收足，業經台灣台北地方以97年
    度簡字第5055號判決有罪定讞，顯見羅莎食品股份有限公司
    之臨時管理人甲○○專業能力不足，應予以解除其職務，爰
    依經濟部商字第09302142590 號函及公司法第208 條之1 規
    定，聲請解任並選派臨時管理人，代行董事職務云云。
二、按董事會不為或不能行使職權，致公司有受損害之虞時，法
    院因利害關係人或檢察官之聲請，得選任1 人以上之臨時管
    理人，代行董事長及董事會之職權，但不得為不利於公司之
    行為，公司法第208 條之1 第1 項定有明文。揆其立法意旨
    在於：「按公司因董事死亡、辭職或當然解任，致董事會無
    法召開行使職權；或董事全體或大部分均遭法院假處分不能
    行使職權，甚或未遭假處分之剩餘董事消極地不行使職權，
    致公司業務停頓，影響股東權益及國內經濟秩序，增訂本條
    ，俾符實際」。易言之，公司法增訂選任臨時管理人之規定
    ，須於公司董事因事實（死亡）或法律（辭職或當然解任）
    之因素致無法召開董事會，或公司董事全體或大部分遭假處
    分不能行使職權，而剩餘董事消極不行使職權等影響公司業
    務運作嚴重之情況下，始得為之；同時亦須該董事會不為或
    不能行使職權致公司業務停頓而受有損害之虞，影響股東權
    益或國內經濟秩序時，始符合選任臨時管理人之要件。
三、經查，本件聲請人主張相對人之臨時管理人甲○○以前任負
    責人鄭新豊未移交股東名簿為由，拒不召集股東臨時會，意
    圖與林顯能把持公司，顯見羅莎食品股份有限公司之臨時管
    理人甲○○有不利於公司之行為等云云，惟查甲○○擔任羅
    莎食品股份有限公司之臨時管理人後，曾兩度發函前任公司
    負責人鄭新豊辦理交接，惟鄭新豊收受函文後皆不理且不配
    合辦理交接，致相對人之臨時管理人甲○○無從得知公司最
    新股東名冊，致難以合法為召開股東會之通知，故相對人之
    臨時管理人甲○○於98年10月12日向本院提起訴訟請求鄭新
    豊等人交付股東名簿，故相對人甲○○因此等情形迄今未能
    召開股東會改選董監事，自不能認其係不適任於臨時管理人
    。又本件聲請人主張相對人甲○○曾為數家公司設立資本額
    查核簽證有不實情形，上開公司負責人並遭法院判決定讞等
    云云，然查聲請人所述上情，實無法釋明相對人之臨時管理
    人甲○○有何害於相對人最佳利益之情，難認有本件聲請有
    何關聯，本院自難逕認相對人甲○○有何不適任於臨時管理
    人之處。本件相對人羅莎食品股份有限公司業經本院97年度
    抗字第122 號裁定選任相對人甲○○為臨時管理人，並已確
    定，業經調卷查明，法院既已選任臨時管理人且未經解任，
    自無再行選任臨時管理人之必要，聲請人之聲請，自非可許
    ，應予駁回。
四、爰依非訟事件法第21條第1 項前段，民事訴訟法第95條、第
    78條，裁定如主文。
中    華    民    國    99    年    4     月    30    日
                  民事第二庭  法  官  連育群
以上正本係照原本作成
如不服本裁定應於送達後10日內向本院提出抗告狀，並繳納抗告
費新臺幣1,000 元
中    華    民    國    99    年    4     月    30    日
                              書記官  溫婷雅

司法院資訊處製作；財團法人民間司法改革基金會備份。
